臺灣臺南地方法院刑事判決
110年度訴字第867號
公  訴  人  臺灣臺南地方檢察署檢察官
被      告  黃重賢


上列被告因誣告等案件，經檢察官提起公訴（110年度偵字第157
19號），本院判決如下：
    主  文
丙○○犯誣告罪，處有期徒刑陸月。
    事  實
一、丙○○明知其與乙○○於民國106年11月24日23時50分許，在臺
    南市永康區豐化橋（下稱豐化橋）上發生衝突過程，乙○○並
    未持BB槍要求其停車、下車，竟基於誣告及偽證之犯意，意
    圖他人受刑事訴追，於106年12月27日至臺南市政府警察局
    永康分局鹽行派出所製作筆錄時，向員警指訴「因我遭乙○○
    傷害、恐嚇、妨害自由所以來派出所報案。」；並稱「乙○○
    駕駛自小客車在我的外側車道，他突然把車開到我的旁邊，
    拿著BB槍指著我叫我下車，我就馬上開到路邊，他停在我的
    後面，並走下來拿BB槍敲我的頭」、「（問：乙○○如何恐嚇
    你？他言語、動作恐嚇你？答：）他拿BB槍恐嚇我將車停下
    來，我忘記他說何話恐嚇我，他拿出BB槍指著我的動作讓我
    心生畏懼。」、「（問：乙○○如何對你妨害自由？答：）他
    拿BB槍指著我恐嚇我，要我把車停下。」、
　　「我要控告乙○○...恐嚇、妨害自由。」等語，而虛構事實
    向該管公務員誣告乙○○犯罪。
　　    其後，丙○○於上開案件（臺灣臺南地方檢察署107年
　　度偵字第3482號、107年度偵緝字第612號案件）檢察官偵查
　　中，復基於同一偽證之犯意，於107年3月29日、8月9日、9
　　月13日在偵查庭，接續在具結後證稱「乙○○...搖下駕駛座
    車窗，拿BB槍指我，叫我下車。因為我會害怕，所以就停車
    。我還沒有下車之前，乙○○就下車，拿BB槍打我的頭」、「
    我在開車時，乙○○開車到我旁邊，搖下車窗，拿BB槍指我，
    我心生恐懼。」、「乙○○拿槍指我，叫我停路邊」等語。上
    開案件起訴後，於本院審理（本院108年度易字第245號）中
    ，又基於同一偽證之犯意，接續於108年8月16日在執行審判
    職務之法院審判時，供前具結證稱「被告（即乙○○）拿槍」
    、「他開在我右手邊，然後他拿槍指我要我停車。」、「然
    後我就停車停在他的前面。」、「我停在前，然後被告就下
    車，我還在車上，他就拿槍打我的頭。」、「警察閃燈過來
    之後，我有看到被告將槍丟到橋下。」等語，於案情有重要
    關係之事項供前具結，而為虛偽陳述。嗣乙○○被訴恐嚇罪部
    分，經本院以108年度易字第245號判處無罪確定。
二、案經本院（刑事庭調股）告發由臺灣臺南地方檢察署檢察官
    偵查起訴。
    理  由
一、按被告以外之人於審判外之陳述，雖不符合同法第159條之1
    至第159條之4之規定，但經當事人於審判程序同意作為證據
    ，法院審酌該言詞陳述或書面陳述作成時之情況，認為適當
    者，亦得為證據。當事人、代理人或辯護人於法院調查證據
    時，知有第159條第1項不得為證據之情形，而未於言詞辯論
    終結前聲明異議者，視為有前項之同意，刑事訴訟法第159
    條第1項及第159條之5分別定有明文。本件據以認定事實所
    引用之供述證據，業經被告於準備程序中表示無意見，同意
    有證據能力（本院卷第34頁）；而本院審酌該證據資料作成
    當時之過程、內容、功能等之情況，認為適當，亦查無其他
    違法取證或其他瑕疵等不實之情事，具備合法可信之適當性
    保障，與本案待證事實間並具有相當之關聯性，以之為本案
    證據尚無不當，復無顯有不可信之情況，認均得採為證據。
二、訊據被告丙○○堅決否認有何誣告、偽證犯行，並辯稱他沒
　　有誣告，他是去製作筆錄時，才知道那是BB槍，他原本以為
　　那是真槍。BB槍不是他的。乙○○當時有拿BB槍指著他，但
　　是當時他不知道那是BB槍。他的證述是實在的，他沒有偽證
　　等語。經查：
　㈠本件被告於106年12月27日至臺南市政府警察局永康分局鹽行
    派出所製作筆錄時，向員警指訴乙○○於106年於106年11月24
    日23時50分許，在豐化橋發生衝突過程，持BB槍指著他，要
    求他停車、下車，及持BB槍打他的頭，遭乙○○恐嚇、妨害自
    由，並表示要控告乙○○恐嚇、妨害自由；其後，丙○○於上開
    案件（臺灣臺南地方檢察署107年度偵字第3482號、107年度
    偵緝字第612號案件）檢察官偵查中，於107年3月29日、8月
    9日、9月13日在偵查庭，接續在具結後證稱乙○○拿BB槍指他
    ，叫他下車，且拿BB槍打他的頭；上開案件起訴後，於本院
    審理（本院108年度易字第245號）中，又接續於108年8月16
    日審理時，供前具結證稱乙○○拿槍指他要他停車，及拿槍打
    他的頭；嗣乙○○被訴恐嚇罪部分，經本院以108年度易字第2
    45號判處無罪確定等情，業據被告供明在卷，並有卷附卷警
    詢筆錄（警卷第3至6頁）、訊問筆錄及結文（偵㈠卷第3至7
    頁、偵㈡卷第7至13頁、第21至31頁）、本院審理筆錄及結文
    （本院易字卷第34至81頁、第93頁）、本院108年度易字第2
    45號刑事判決（偵㈢卷第5至18頁）、臺灣高等法院臺南分院
    109年度上易字第69號刑事判決（南高卷第69至91頁）各1份
    可以佐證。
　㈡被告雖於警詢中向員警表明告訴之旨，並稱乙○○持BB槍指著
    他，要求他停車、下車，及持BB槍打他的頭；嗣於檢察官偵
    查及本院審理中復具結後證稱乙○○持BB槍指著他，要求他停
    車、下車，及持BB槍打他的頭云云。惟證人乙○○於另案警詢
    、偵查及本院另案審理中均供稱其並未持上開BB槍指著被告
    ，要求被告停車、下車，及持上開BB槍打被告，否認有被告
    於上開另案告訴及結證時所述之事實。
　㈢證人即至案發現場處理本案之永康分局鹽行派出所員警柯伯
    勳於偵查中證稱他是在豐化橋下找到BB槍，是丙○○告訴他乙
    ○○拿該BB槍打丙○○。丙○○並告訴他們該槍被乙○○丟到橋下，
    但沒有說是在橋上何位置丟下該BB槍，只有說是從橋上丟下
    去。他找到該BB槍後有跟丙○○車上的彈匣比對，發現是可以
    吻合。因為丙○○汽車駕駛座車窗玻璃有破裂，他想要找車上
    有無證物或跡證，就看到該彈匣。丙○○汽車駕駛座車窗是整
    片都破掉，所以不太可能是用BB彈射破。丙○○沒有說為何BB
    彈彈匣會留在其車上。他是在丙○○駕駛之車輛駕駛座腳煞車
    附近發現BB槍彈匣。偵卷第20頁照片（即扣案之BB槍照片）
    就是他當天找到的BB槍（偵㈡第22至24頁）。由證人柯伯勳
    上開供述可知：
　　1.是證人柯伯勳在豐化橋下找到扣案之BB槍。
　　2.是被告丙○○告知證人柯伯勳，乙○○拿扣案之BB槍打被
　　　告，並把該槍丟到橋下。
　　3.證人柯伯勳要蒐集被告所駕駛之自小客車上有無證物或跡
　　　證時，發現該車駕駛座腳煞車附近有BB槍彈匣。
　　4.證人柯伯勳找到扣案之BB槍後，有跟被告所駕駛自小客車
　　　上的彈匣比對，發現兩者可吻合。
　　苟證人乙○○有持扣案之BB槍恐嚇被告丙○○，為何該槍之
　　彈匣反而會出現在被告所駕駛之自小客車駕駛座腳煞車附近
    ？顯然有疑。
　㈣經鑑驗扣案之BB槍，採自滑套板機處之棉棒，並未檢出足資
    比對之DNA-STR型別。然採自握把處之DNA-STR型別檢測結果
    ，可排除來自乙○○，但與被告丙○○之DNA-STR相符，有臺南
    市政府警察局107年5月7日南市警鑑字第1070193776號（偵㈠
    卷第10至11頁）、107年8月14日南市警鑑字第1070415366號
    （偵㈡卷第19至20頁）、108年6月27日南市警鑑字第1080315
    054號（本院易字卷第13至14頁）鑑驗書各1份在卷可憑。槍
    枝握把部位係供槍枝使用者握持槍枝之用，由扣案BB槍握把
    處之DNA-STR型別檢測結果，可排除來自乙○○，但與被告丙○
    ○之DNA-STR相符，可以認定被告曾接觸或握持上開BB槍之握
    把處。苟被告上開告訴及結證內容屬實，為何扣案BB槍握把
    處之DNA-STR型別檢測結果，可排除來自乙○○，且反而與被
    告丙○○之DNA-STR相符？
　㈤本院另案審理時勘驗扣案BB槍及上開彈匣結果（本院易字卷
　　第65頁）：
    1.扣案BB槍之槍身為銀色、握把為黑色，材質鋼鐵製，彈匣
  　　跟槍身的材質相同，經將彈匣做上彈匣的動作，彈匣與槍
　　  身完全密合，表示該彈匣係適用於該槍。
    2.握住已上前開彈匣之扣案BB槍之握把，若未按卸彈匣按鈕
　　  ，即使用力的甩動該槍數下，該彈匣均不會掉出，必須要
  　　按該卸彈匣按鈕，該彈匣才會掉出槍身。
　　另本院審理時當庭勘驗扣案BB槍，其彈匣退匣按鈕並未凸出
    於槍枝握把平面，如手持BB槍無法直接按退匣按鈕（本院卷
    第62頁），並有照片2張可憑（本院卷第73頁、75頁）。由
    上開勘驗可知：
　　1.上開彈匣（在被告車上尋獲之彈匣）與扣案BB槍槍身材質
　　　相同，將上開彈匣安裝於扣案BB槍（上彈匣）時，彈匣與
　　　槍身完全密合，上開彈匣適用於扣案之BB槍。
　　2.若未按壓彈匣卡榫（即卸彈匣按鈕），即使用力的甩動扣
      案BB槍數下，彈匣亦不會掉出，必須要按壓彈匣卡榫，彈
      匣才會掉出槍身。
　　3.扣案BB槍之彈匣卡榫並未凸出於槍枝握把平面，手持BB槍
      時並無法直接按壓彈匣卡榫。　
　　足認即令乙○○持扣案之BB槍打被告之頭部，上開彈匣亦應不
    會掉落在被告所駕駛之上開自小客車駕駛座腳煞車附近。上
    開彈匣應係被告與乙○○發生糾紛之前，即已存在被告所駕駛
    之上開自小客車車內，並非乙○○持扣案之BB槍打被告之頭部
    ，致上開彈匣掉落在車內。參諸上開㈣之鑑定結果，足認案
    發時扣案之BB槍並非乙○○所持有，而係被告丙○○所持有。被
    告丙○○上開警詢時之告訴及偵、審具結後之證述
　　，顯有誣告及偽證犯行。
　㈥被告於另案審理中供稱乙○○是用槍柄尾端打他的左眉間，打
    一下，然後就叫他下車，他就下來。被告打他的時候，並沒
    有把什麼東西丟到他的車子裡面（本院易字卷第38頁）。
　　苟案發時被告係坐在駕駛座上遭乙○○持上開BB槍槍柄尾端打
    被告左眉（即被告身體之左上方）處，即令彈匣自槍身脫落
    ，應不致於掉落在被告所駕駛之上開自小客車駕駛座腳煞車
    （即被告身體之右下方）附近。又縱使該金屬材質且具相當
    重量之彈匣自槍身脫落，繞過被告身體前方而掉落在被告所
    駕駛之上開自小客車駕駛座腳煞車附近，被告亦應不可能完
    全未發覺。足以佐證上開彈匣應係被告與乙○○發生糾紛之前
    ，即已存在被告所駕駛之上開自小客車車內，乙○○並未持扣
    案之BB槍打被告之頭部，致上開彈匣掉落在車內。
　㈦證人杜金萩於另案審理中證稱106年11月24日當天晚上，她們
    離開888KTV後，在路上丙○○開車追她們。她們在車上，丙○○
    擋她們的車。車子被丙○○擋下來，然後乙○○下車，兩個就吵
    起來。她沒有看到乙○○邊開車邊拿槍出來指著丙○○，因為乙
    ○○就是開著車子載她們回去，丙○○在後面，車子追了就擋她
    們下來。她沒有看到乙○○拿BB槍指著叫丙○○下車（南高卷第
    51至53頁）。證人杜珮甄於偵查中亦證稱是乙○○開車從新市
    區富強路的888KTV載她們出來。丙○○是她前男友。本來丙○○
    來888KTV要載她回去，她不願意與丙○○回去，丙○○有在888K
    TV拉她的頭髮，所以她姊姊杜金萩與KTV內的朋友就把丙○○
    拉開，丙○○就離開。然後她姊姊杜金萩叫乙○○開車載她們回
    去，丙○○就開車跟著她們的車，攔她們的車，當時丙○○也有
    喝酒，後來在豐化橋上，丙○○攔她們車，丙○○把車子擋在她
    們的車前面，乙○○有往後開要離開，但是丙○○又擋住她們的
    車，後來乙○○有下車，她就打電話報警（偵㈡第24頁）。她
    沒有看過警卷照片的槍枝（即扣案BB槍）（偵㈡第28頁）。
　　    由證人杜金萩、杜珮甄上開供述可知，在案發前係被告
　　丙○○於同日晚間先至888KTV騷擾杜珮甄，杜金萩叫乙○○開車
    載她們回去時，被告丙○○開車跟著乙○○的車，並於案發時將
    乙○○所駕駛搭載證人杜金萩、杜珮甄的自小客車攔下。此亦
    與另案審理時，當庭勘驗報案錄音譯文中證人杜珮甄報案稱
    「我們車子被人擋住」（本院易字卷第67頁）相符。足證並
    非乙○○持扣案BB槍指著被告丙○○而將被告丙○○所駕駛之自小
    客車攔下。且案發時在場之證人杜金萩、杜珮甄亦均未見乙
    ○○持上開扣案之BB槍。從而，被告丙○○上開警詢時之告訴及
    偵、審具結後之證述，顯有誣告及偽證犯行。
　㈧至於被告雖於另案提出案發後（106年12月7日）與證人杜珮
    甄對話之錄音光碟，惟另案審理中即已勘驗該錄音內容（南
    高卷第31頁），依該錄音譯文所示並非完整之對話經過。再
    者，被告反覆以套話之方式主動表示「他」有拿槍、鐵仔，
    證人杜珮甄僅係附和對話，並未表示乙○○有持槍攔被告的車
    或打被告。又證人杜珮甄於另案審理中聽畢對話內容後並證
    稱「那是他（即被告）打電話給我這樣講，可是我沒有看到
    乙○○拿槍」、「我事實上沒看到乙○○拿槍」（南高卷第49頁
    ）。是依被告所主張之上開錄音譯文內容，參諸證人杜珮甄
    之上開供述尚無從為被告有利之認定。
　　　  綜上所述，本件被告上開所辯，尚不足採。本案事證明
　　確，被告犯行均堪以認定，應依法論科。
三、論罪科刑
　㈠核被告所為，係犯刑法第169條第1項之誣告罪及同法第168條
    之偽證罪。
　㈡按意圖他人受刑事處分，向該管公務員誣告，告訴人於該案
　　偵審中，先後所為虛構事實之陳述，屬遂行誣告之接續行為
    ，其陳述如經檢察官或法官以證人身分傳訊而具結之，即屬
    一行為同時觸犯誣告與偽證罪名，應依想像競合犯規定，從
    情節較重之誣告罪處斷（最高法院 105 年度台上字第 2157
     號刑事判決參照）。是被告所犯上開2罪間係一行為同時觸
    犯誣告與偽證罪名，為想像競合犯，應從情節較重之誣告罪
    處斷。
　㈢爰審酌被告曾有前科紀錄（不成立累犯），品行非佳；駕車
    將證人乙○○攔下，並於2人發生衝突後（乙○○傷害部分另經
    判處有期徒刑2月確定）誣告乙○○及於偵審中為偽證犯行；
    被告犯罪後態度及於本院審理時所述其教育程度為國中畢業
    ，已離婚，有兩個女兒、一個兒子，最小的女兒今年高中畢
    業，最大的女兒已過世，兒子已經成年，現從事磁磚師傅，
    與母親同住等智識程度、家庭生活狀況等一切情狀，量處如
    主文所示之刑示懲。
四、據上論斷，應依刑事訴訟法第299條第1項前段，刑法第168
    條、第169條第1項、第55條，刑法施行法第1條之1，判決如
    主文。
本案經檢察官林慧美提起公訴；檢察官甲○○到庭執行職務。
中　　華　　民　　國　　110 　年　　11　　月　　18　　日
                    刑事第一庭審判長法　官  梁淑美
                                    法　官  陳品謙
　　　　　　　　　　　　　　　　　　法　官  鄭文祺
以上正本證明與原本無異。
如不服本判決應於收受本判決後20日內向本院提出上訴書狀，並
應敘述具體理由。其未敘述上訴理由者，應於上訴期間屆滿後20
日內向本院補提理由書狀（均須按他造當事人之人數附繕本）「
切勿逕送上級法院」。 
　　　　　　　　　　　　　　　　　  書記官  吳昕韋　　
中　　華　　民　　國　　110 　年　　11　　月　　23　　日
附錄本案論罪科刑法條：
中華民國刑法第168條（偽證罪）
於執行審判職務之公署審判時或於檢察官偵查時，證人、鑑定人
、通譯於案情有重要關係之事項，供前或供後具結，而為虛偽陳
述者，處7年以下有期徒刑。
中華民國刑法第169條（誣告罪）
意圖他人受刑事或懲戒處分，向該管公務員誣告者，處7年以下
有期徒刑。
意圖他人受刑事或懲戒處分，而偽造、變造證據，或使用偽造、
變造之證據者，亦同。
附表（卷宗代號對照表）：
編號 卷宗名稱 代  號 1 臺南市政府警察局永康分局南市警永偵字第1070062689刑事偵查卷宗（影印卷） 警卷 2 臺灣臺南地方檢察署107年度偵字第3484號偵查卷宗（影印卷） 偵㈠卷 3 臺灣臺南地方檢察署107年度偵緝字第612號偵查卷宗（影印卷） 偵㈡卷 4 臺灣臺南地方檢察署109年度他字第5055號偵查卷宗 偵㈢卷   5 臺灣臺南地方檢察署109年度偵字第15719號偵查卷宗 偵㈣卷   6 本院110年度訴字第867號刑事卷宗 本院卷   7 本院108年度易字第245號刑事卷宗（影印卷） 本院易 字卷  8 臺灣高等法院臺南分院109年度上易字第69號刑事卷宗（影印卷） 南高卷